臺灣新竹地方法院交通事件裁定　　　　 100年度交聲字第277號
原處分機關　交通部公路總局新竹區監理所新竹市監理站
異　議　人
即受處分人　何禮志
上列異議人因違反道路交通管理處罰條例事件，對於交通部公路
總局新竹區監理所新竹市監理站中華民國100年6月22日所為之竹
監新四字第裁51-DB0000000號違反道路交通管理事件裁決處分，
聲明異議，本院裁定如下：
    主  文
異議駁回。
    理  由
一、按異議人不服第 8條主管機關所為之處罰，得於接到裁決書
    之翌日起20日內，向管轄地方法院聲明異議，又法院認為聲
    明異議無理由者，應以裁定駁回之，道路交通管理處罰條例
    第87條第1項、道路交通事件處理辦法第 18條分別定有明文
    。次按，汽車駕駛人，行經有燈光號誌管制之交岔路口闖紅
    燈者，依道路交通管理處罰條例第53條第 1項，應處新臺幣
    （下同）1,800元以上5,400元以下罰鍰，並依同條例第63條
    第1項第3款併予記違規點數3點。
二、原處分意旨略以：異議人何禮志於民國100年5月23日 9時55
    分許，駕駛車牌號碼 JF-9109號自用小客車，行經桃園縣新
    屋鄉台61線北上53.5公里處路口時，因駕車行經有燈光號誌
    管制之交岔路口闖紅燈，為桃園縣警察局楊梅分局永安派出
    所員警以異議人違反道路交通管理處罰條例第53條第 1項規
    定，填掣桃警局交字第 DB0000000號違反道路交通管理事件
    通知單予以舉發。嗣異議人於應到案日期前向原處分機關提
    出陳述，由原處分機關函請原舉發單位調查，仍認其有前揭
    違規行為，而依道路交通管理處罰條例第53條第 1項、第63
    條第1項第3款之規定，以竹監新四字第裁51-DB0000000號違
    反道路交通管理事件裁決書裁處異議人罰鍰 2,700元，並記
    違規點數3點。
三、聲明異議意旨略以：員警將異議人攔停路程中已經過多個交
    岔路口，可能是其他車輛闖紅燈後而轉彎駛離台61線道，而
    非異議人所駕駛車牌號碼 JF-9109號之自用小客車闖越系爭
    交岔路口，況且員警提供之拍攝光碟內容並未拍到闖紅燈車
    輛之車牌號碼，無從認定異議人有闖紅燈之情形，另外員警
    躲在路口偷拍之執勤取證方式亦有不當，為此請求撤銷原處
    分等語。
四、經查：
(一)、關於桃園縣新屋鄉台61線53.5公里處之時相設計為普通二時
    相，第一時相為台61線由北向南、由南向北雙向直行及依圓
    形綠燈號誌左轉彎或右轉彎通行、第二時相為產業道路由西
    向東、由東向西直行及依箭頭綠燈號誌左轉彎或右轉彎通行
    ，如第一時相是綠燈，則第二時相是紅燈，反之亦然，此有
    桃園縣政府 100年10月12日府交工字第1000415257號函函附
    該路口號時制計劃資料表、桃園縣政府 100年10月21日府交
    工字第1000430938號函、本院公務電話紀錄表各 1份在卷可
    按（本院卷第25頁至第28頁），由此可知，當系爭交岔路口
    產業道路上紅綠燈燈號呈綠燈狀態時，異議人所行經之台61
    線53.5公里處之紅綠燈號誌應變換為紅燈之時相，合先敘明
    。
(二)、經查，異議人於100年5月23日9時55分許，駕駛車牌號碼JF-
    9109號自用小客車，行經省道台61線北上53.5公里處，於行
    車方向之紅綠燈號誌已轉換為紅燈後猶進入路口繼續行駛之
    事實，業據證人即當時執行交通稽查勤務之員警羅宇志於本
    院調查時結證稱：「（請簡述本件舉發經過為何？）…當天
    9 點55分的時候，在新屋鄉台61線53.5公里的路口，一樣在
    取締闖紅燈，就發現 1部自小客車由新竹方向往觀音方向行
    駛，當時我就跟我同事劉聰明駕駛巡邏車驅車前往盤查…路
    上的車非常稀少，當時只有那部車闖紅燈我們可以確定」等
    語；證人劉聰明於本院調查時結證稱：「（請簡述取締過程
    ？）…我們的執勤地點是在桃園縣的台61線，大約是53.5公
    里，我們就在十字路口取締時，有 1部深綠色的自小客車從
    我們前面路口闖越過去，因為我們前面號誌是綠燈，所以我
    們研判該自小客車應該是闖紅燈沒有錯…且該時段就只有那
    1部車子經過」等語綦詳，觀之證人2人在隔離、分別證述該
    日違規當時取締之情節內容大致相符，且本院審究證人羅宇
    志、劉聰明係依法令執行交通秩序維護職務之警察人員，對
    異議人並無主觀好惡，立場自是客觀公正，又其等與異議人
    互不相識，亦無私怨仇隙，衡情證人應無設詞構陷誣指異議
    人之必要，再證人係經具結後始為上開證述，當無甘冒受偽
    證罪之追訴處罰，而為與事實不符之虛偽陳述之理，此外，
    復查無任何證據足資證明證人羅宇志、劉聰明有捏造事實、
    違法取締之情事，則執勤員警本其維護交通秩序、安全職責
    所為之舉發，自應受到合法、正確之推定。準此，上開證人
    關於異議人於舉發時、地駕駛系爭自用小客車行經系爭交岔
    路口有闖紅燈情形之證述，應可採信。
(三)、此外，關於本件之舉發經過情形為：「取締路口警察所在產
    業道路（西向東）方向號誌為綠色（光碟時間：01秒至06秒
    後）。有 1輛自小客車行駛道路方向為新竹往觀音方向（南
    向北），出現畫面的右上方（光碟時間：06秒後）。警車左
    轉至為新竹往觀音方向（南向北），同向前方道路上有 1輛
    自小客車行駛在前（光碟時間：22秒）。由取締光碟畫面可
    看出該輛自小客車之車牌號碼為 JF-9109（光碟時間為49秒
    ）」，此有勘驗筆錄1份（本院卷第19頁背面）及採證光碟1
    片附卷供參（見本院卷附證物袋內），參以異議人並不否認
    依上開勘驗結果可見其所駕駛車牌號碼 JF-9109號深綠色自
    用小客車確於100年 5月23日9時55分許在上開路段為警攔查
    前約42秒時，有 1輛深綠色自用小客車行經台61線53.5公里
    與產業道路之交岔口，當時產業道路上之紅綠燈號誌係呈綠
    燈狀態，又證人羅宇志、劉聰明原停靠在系爭交岔路口之產
    業道路上，發現疑似闖紅燈之系爭車輛後立即自產業道路左
    轉台61線追攔該深綠色自用小客車，沿途視野寬廣，並無障
    礙物遮蔽視線，若有其他車輛左右轉彎駛離台61線道，應可
    一覽無疑，且本件舉發時間為上午時分，縱有細雨然光線仍
    然充足，而自員警發現闖紅燈之車輛至左轉至台61線道上緊
    追異議人所駕駛車牌號 JF-9109號深綠色自用小客車前後不
    過約15秒時差（即光碟時間自 7秒至22秒），中間並無經過
    任何交岔路口；自追趕上異議人所駕駛之系爭車輛至異議人
    停靠於路邊接受員警盤查前後約略僅花費26秒（即光碟時間
    自23秒至49秒），過程中間亦未見有其他於台61線道上行駛
    之車輛，或已轉彎至其他產業道路支線之車輛，顯見舉發當
    時，僅有異議人該輛深綠色自小客車經過該路段，應無疑義
    。故該路口交通號誌於舉發當時既然運作正常並無故障維修
    情形（本院卷第25頁），而異議人既於系爭產業道路之紅綠
    燈號誌呈綠燈狀態即台61線53.5公里處之紅錄燈號誌已轉換
    為紅燈後，仍駛越紅燈穿越該交岔路口，則其確有行經有燈
    光號誌管制之交岔路口闖紅燈之違規事實，應堪認定。
(四)、至異議意旨固另以員警係躲藏在台61線之支線即產業道路上
    執勤拍攝後攔檢，而質疑取締員警執法不當云云，然遵守道
    路交通管理處罰條例及道路交通安全規則係駕駛人應盡之義
    務，而道路交通主管機關為加強交通管理，維護交通秩序，
    確保交通安全，除廣為宣導交通安全教育外，對違規之駕駛
    人、用路人自應予以舉發處罰，又交通執勤員警係依據道路
    之設置情形、交通流量、交通事故發生頻率等一切因素綜合
    判斷後，始決定執行闖紅燈違規取締勤務之地點；況就執勤
    地點、方式法令亦未設有明文限制，員警取締交通違規，本
    意不在宣導政令，而係藉事後執法之處罰，以貫徹法律威信
    ，杜絕僥倖，職是，本件員警取締過程難謂有何違背其取締
    交通違規之本旨，或其取締程序有何瑕疵，且法律要求駕駛
    人應遵守道路交通安全規則除有維持交通順暢之公益目的外
    ，兼及有保護用路權人生命、身體、健康法益之旨，實不應
    因執法單位有無取締行為、取締地點是否明顯、取締方式為
    何而有所不同，是異議人自不得以本件員警並未站立於路口
    明顯處或舉發員警執勤方式與異議人所認知之方式不同而任
    意指摘本件舉發過程有何違法或嚴重失當之處，藉以免除違
    規之責，要屬當然。準此，異議人此節所辯皆與其有否構成
    要件違規之情無涉，併予敘明。
五、綜上所述，異議人駕駛車牌號碼JF-9109 號自用小客車確有
    行經有燈光號誌管制之交岔路口闖紅燈之事實，是原處分機
    關依道路交通管理處罰條例第53條第1 項規定及違反道路交
    通管理事件統一裁罰基準表之規定，裁處罰鍰2,700 元，並
    依同條例第63條第1項第3款併予記違規點數3 點，核無違誤
    ，本件異議為無理由，應予駁回。
六、應依道路交通事件處理辦法第18條，裁定如主文。
中    華    民    國   100    年    10    月    27    日
                  交通法庭法  官    楊數盈
以上正本證明與原本無異。
如不服本裁定，應於裁定送達後5日內向本院提出抗告狀。
中    華    民    國   100    年    10    月    27    日
                          書記官    陳麗麗